臺灣高等法院高雄分院民事判決　　　　100年度上易字第303號
上　訴　人　王子政
兼法定代理人王三榮
兼法定及訴
訟 代 理人　江秀珠
被 上 訴人　吳翰揚
法定代理人　林玉雪
法定及訴訟
代　理　人　吳子敬
上列當事人間請求損害賠償事件，上訴人對於民國100 年9 月15
日臺灣高雄地方法院100 年度訴字第583 號第一審判決提起上訴
，本院於100年11月23日言詞辯論終結，判決如下：
    主  文
上訴駁回。
第二審訴訟費用由上訴人連帶負擔。
    事實及理由
一、被上訴人主張：上訴人王子政與被上訴人為訴外人華德高級
    工業家事職業學校（下稱華德工職）之學生，被上訴人前與
    訴外人蕭明峰發生糾紛，蕭明峰即唆使王子政及6 名真實姓
    名年籍不詳之男子（下稱其他男子）傷害被上訴人。王子政
    與其他男子於99年2 月28日晚間7 時前某時，前往華德工職
    校園內，王子政見到被上訴人，隨以手指向被上訴人，並用
    台語稱「就是他」之後，其他男子隨即分別以徒手或持酒瓶
    方式毆打被上訴人（下稱系爭事故），致被上訴人受有頭部
    外傷、背部挫傷等傷害（下稱系爭傷害）。王子政因系爭事
    故，涉及共同傷害被上訴人罪嫌，經台灣高雄地方法院檢察
    署（下稱高雄地檢署）檢察官提起公訴，業據原審法院刑事
    庭判處拘役59日得易科罰金確定。上訴人王三榮及江秀珠（
    下稱王三榮等）係王子政之父母，未盡其法定代理人之監督
    責任，應與王子政負連帶損害賠償責任。而按被上訴人因系
    爭事故支出必要醫療費用新台幣（下同）1,750 元及復健費
    用18,000元，另精神受有痛苦，得請求非財產上損害500,00
    0 元等情。爰依民法184 條第1 項、第187 條第1 項、第19
    3 條第1 項及第195 條第1 項侵權行為損害賠償法律關係，
    聲明：（一）上訴人應連帶給付被上訴人519,750 元，及自
    原審通知送達上訴人翌日即100 年1 月20日起至清償日止，
    按週年利率5%計算之利息。（二）願供擔保，請准宣告假執
    行。
二、上訴人則以：王子政與蕭明峰雖共同侵害被上訴人權利，而
    蕭明峰為系爭事故主謀，蕭明峰之父親蕭永智曾以5,000 元
    與被上訴人和解，應自被上訴人得請求之金額內扣除，又被
    上訴人請求之健身教練費用，並無支出必要性，不得請求等
    語置辯，並聲明：（一）被上訴人之訴駁回；（二）如受不
    利判決，願供擔保，請准宣告免為假執行。
三、原審判決上訴人應連帶給付被上訴人201,750 元，及自100
    年1 月20日起至清償日止，按週年利率5%計算之利息，並為
    假執行及免為假執行之宣告，且駁回被上訴人其餘之訴及假
    執行之聲請。上訴人不服，提起上訴，並於本院聲明：（一
    ）原判決不利於上訴人部分廢棄。（二）上開廢棄部分，被
    上訴人在第一審之訴駁回。被上訴人則答辯聲明：上訴駁回
    （被上訴人就其敗訴部分，未提起上訴，該部分已經確定）
    。
四、兩造不爭執事項
（一）王子政與被上訴人為華德工職之學生，被上訴人前與蕭明
      峰發生糾紛，蕭明峰即唆使王子政及6 名真實姓名年籍不
      詳之男子傷害被上訴人。王子政與其他男子於99年2 月28
      日晚間7 時前某時，前往華德工職校園內，王子政以手指
      向被上訴人，並以台語稱「就是他」之後，其他男子隨即
      分別以徒手或持酒瓶方式毆打被上訴人，致被上訴人受有
      頭部外傷、背部挫傷等傷害。王子政因系爭事故，涉及共
      同傷害被上訴人罪嫌，經高雄地檢署檢察官提起公訴，業
      據原審法院刑事庭判處拘役59日得易科罰金確定。
（二）被上訴人因系爭事故支出必要醫藥費1,750 元，有財團法
      人奇美醫院（下稱奇美醫院）99年3 月5 日診斷證明書及
      收據、高雄市政府衛生局高雄市立聯合醫院（下稱聯合醫
      院）100 年1 月21日診斷證明書及收據、高雄醫學大學附
      設中和紀念醫院（下稱高醫）100 年1 月21日診斷證明書
      及收據附卷（見原審卷第23-27 之1 頁）可證。
（三）被上訴人現為高中學生，98年度無申報所得，名下無財產
      ；王子政高中肄業，現服役中，98年度申報所得120,406
      元，名下無財產；上訴人王三榮為王子政之父，國小學歷
      ，98年度申報所得為48,800元、名下房屋1 筆、土地5 筆
      ，財產總值約2,543,150 元；上訴人江秀珠為王子政之母
      ，國小學歷，98年度申報所得為78元，名下投資3 筆，財
      產總值約32,370元，有戶籍謄本、稅務電子閘門財產所得
      調件明細表附卷（見原審卷第37-54 頁）可證。
五、兩造協商爭點：（一）王子政有無不法侵害被上訴人之身體
    及健康權？上訴人應否負擔連帶損害賠償責任？（二）被上
    訴人請求上訴人連帶給付醫藥費1,750 元及非財產上損害20
    0,000 元，有無理由？非財產上損害是否過高？茲分述如下
    ：
（一）王子政有無不法侵害被上訴人之身體及健康權？上訴人應
      否負擔連帶損害賠償責任？
  １、按因故意或過失，不法侵害他人之權利者，負損害賠償責
      任；無行為能力人或限制行為能力人，不法侵害他人之權
      利者，以行為時有識別能力為限，與其法定代理人連帶負
      損害賠償責任。行為時無識別能力者，由其法定代理人負
      損害賠償責任。分別為民法第184 條第1 項前段及第187
      條第1 項所明定。
  ２、經查，被上訴人主張：被上訴人前與蕭明峰發生糾紛，蕭
      明峰唆使王子政及其他男子傷害被上訴人。王子政遂於99
      年2 月28日晚間7 時前某時，與其他男子前往華德工職校
      園內，王子政見到被上訴人，隨以手指向被上訴人，並用
      台語稱「就是他」之後，其他男子隨即分別以徒手或持酒
      瓶方式毆打被上訴人，致被上訴人受有系爭傷害乙節，為
      上訴人所自承（見本院卷第37頁）。次者，王子政因系爭
      事故，涉及共同傷害被上訴人罪嫌，經高雄地檢署檢察官
      提起公訴，業據原審法院刑事庭判處拘役59日得易科罰金
      確定乙節，亦為上訴人所不爭執，堪予認定。揆諸前揭說
      明，王子政對於被上訴人所受系爭傷害，自應負侵權行為
      損害賠償責任。又王子政係80年12月27日生，為王三榮等
      之子，亦為上訴人所自承，堪予認定。而按王子政於99年
      2 月28日行為時，係屬18餘歲之未成年人，且就讀於華德
      工職，依其年齡、智識及經驗，自具有辨別是非能力，竟
      仍受蕭明峰唆使，與其他男子共同傷害被上訴人，致被上
      訴人受有系爭傷害，則揆諸前揭規定，王三榮等對於被上
      訴人所受之損害，即應負法定代理人連帶損害賠償責任。
      此參諸王三榮等於本院審理中到庭，亦自承：「…深感抱
      歉，承認沒有將王子政管教好，也同意賠償醫藥費的部分
      …」（見本院卷第37頁）等語益明。據上，王三榮等未盡
      其法定代理人之監督責任，對於王子政侵害被上訴人乙事
      ，自應與王子政負連帶損害賠償責任。
（二）被上訴人請求上訴人連帶給付醫藥費1,750 元及非財產上
      損害200,000 元，有無理由？非財產上損害是否過高？
  １、按不法侵害他人之身體或健康者，對於被害人因此喪失或
      減少勞動能力或增加生活上之需要時，應負損害賠償責任
      ；不法侵害他人之身體、健康、名譽、自由、信用、隱私
      、貞操，或不法侵害其他人格法益而情節重大者，被害人
      雖非財產上之損害，亦得請求賠償相當之金額。民法第19
      3 條第1 項及第195 條第1 項分別定有明文。上訴人對於
      被上訴人因遭其他男子毆打所受系爭傷害，應負損害賠償
      責任，業如前述。茲就被上訴人得請求之項目及金額，分
      述如後。
  ２、醫療費用部分：被上訴人因系爭事故支出必要醫藥費1,75
      0元乙節，有奇美醫院99年3月5 日診斷證明書等資料可證
      ，並為上訴人所不爭執，且經上訴人表示願意賠償，業如
      前述，揆諸前揭說明，被上訴人請求上訴人連帶給付此部
      分金額，即屬有據。
  ３、非財產上損害部分：上訴人固抗辯原審判決上訴人應連帶
      給付非財產上損害200,000 元，顯屬過高云云。惟為被上
      訴人所否認。本院審酌王子政受他人唆使，與其他男子前
      往本屬寧靜之校園內，由王子政指認被上訴人後，其他男
      子隨即分別以徒手或持酒瓶方式毆打被上訴人，致被上訴
      人受有頭部外傷、背部挫傷等傷害。而按頭部係人體最為
      重要及相對脆弱與危險之部位，其他男子於王子政指認被
      上訴人後，竟使用包括酒瓶之方式，侵襲被上訴人頭部，
      足見彼等傷人方式具有高度危險性，其導致被上訴人之傷
      勢，亦不輕微。又王子政與被上訴人並無嫌惡，僅因他人
      唆使，即與其他男子侵害被上訴人身體，益使被上訴人心
      理受到相當的痛苦。此外，參以被上訴人現為高中學生，
      98年度無申報所得，名下無財產；王子政高中肄業，現服
      役中，98年度申報所得120,406 元，名下無財產；王三榮
      為王子政之父，國小學歷，98年度申報所得為48,800元、
      名下房屋1 筆、土地5 筆，財產總值約2,543,150 元；江
      秀珠為王子政之母，國小學歷，98年度申報所得為78元，
      名下投資3 筆，財產總值約32,370元等情，為兩造所不爭
      執，均如前述，顯見王三榮有一定的收入，且王三榮等所
      有資產不少等兩造之身份地位、學識經歷、財產狀況及被
      上訴人痛苦程度等節，認被上訴人請求非財產上損害金額
      200,000 元，尚屬適當。從而，上訴人抗辯：被上訴人請
      求非財產上損害200,000 元，仍屬過高云云，洵屬無據。
  ４、綜上，被上訴人得請求上訴人連帶賠償之金額，包括醫藥
      費用1750元及非財產上損害200,000 元，合計201,750 元
      。
六、綜上所述，被上訴人本於民法第184 條第1 項、第187 條第
    1 項、第193 條第1 項及第195 條第1 項侵權行為損害賠償
    法律關係，請求上訴人連帶給付201,750 元，及自原審通知
    翌日即100 年1 月20日（見原審卷第11-13 頁及第121 頁）
    起至清償日止，按週年利率5%計算之利息，均有理由，應予
    准許。原審為上訴人此部分敗訴之判決，核無違誤。上訴意
    旨，指摘原判決不當，求予廢棄改判，為無理由，應予駁回
    。
七、據上論結，本件上訴為無理由，依民事訴訟法第449 條第1
    項、第85條第2 項，判決如主文。
中    華    民    國    100   年    11    月    30    日
                            民事第四庭
                                審判長法官  蔡文貴
                                法      官  謝靜雯
                                法      官  李昭彥
以上正本證明與原本無異。
本件不得上訴。
中    華    民    國    100   年    11    月    30    日
                                書  記  官  黃一秋